【裁判字號】    99,簡,52
【裁判日期】    990827
【裁判案由】    贓物
【裁判全文】
臺灣臺東地方法院刑事簡易判決            99年度簡字第52號
公  訴  人  臺灣臺東地方法院檢察署檢察官
被      告  乙○○
上列被告因贓物等案件，經檢察官提起公訴（99年度偵字第428
號、429號），於本院準備程序中自白犯罪（99年度易字第74號
），本院合議庭認為宜以簡易判決處刑，裁定不經通常程序，由
受命法官逕以簡易判決處刑如下：
    主  文
乙○○共同故買贓物，累犯，處有期徒刑肆月，如易科罰金，以
新臺幣壹仟元折算壹日，減為有期徒刑貳月，如易科罰金，以新
臺幣壹仟元折算壹日；又共同故買贓物，累犯，處有期徒刑肆月
，如易科罰金，以新臺幣壹仟元折算壹日，減為有期徒刑貳月，
如易科罰金，以新臺幣壹仟元折算壹日；又共同故買贓物，累犯
，處有期徒刑肆月，如易科罰金，以新臺幣壹仟元折算壹日。應
執行有期徒刑陸月，如易科罰金，以新臺幣壹仟元折算壹日。
    犯罪事實
一、乙○○前因違反毒品危害防制條例等案件，於民國93年11月
    19 日經國防部中部地方軍事法院以93年度臺審字第278號判
    決判處有期徒刑1年2月、6月，應執行有期徒刑1年2月確定
    ，於94年10月6日執行完畢，詎仍不知悔改，分別為以下犯
    行：
（一）乙○○因無車可代步，於96年1月23日委由不知情女友鄧
      筱彤（業經臺灣臺中地方法院檢察署為不起訴處分）向臺
      灣新光商業銀行辦理貸款，貸得新臺幣（下同）25萬元後
      ，再由鄧筱彤以其中19萬元向設於嘉義市○○路○段275號
      「鴻順汽車保養廠」之負責人柯竣購得因車禍肇事毀損
      之馬自達廠牌車牌號碼ZY-4818號自用小客車1輛，其明知
      上開車輛不可能僅以6萬元修復，竟與陳彥琿基於故買贓
      物之犯意聯絡，先由陳彥琿（另案由臺灣板橋地方法院檢
      察署檢察官偵查中）委請不詳之人將上開車輛車體解體，
      取得車牌、引擎、變速箱後，再以其餘6萬元之代價（含
      僱傭報酬及零件材料費），僱請黃正以另一輛同廠牌自
      用小客車（原屬甲○○所有，車牌號碼為0123-PX號，於
      96 年2月2日在臺南市○○路115號前，而為不詳之人所竊
      取）組裝上開引擎、變速箱，再懸掛ZY-4818號車牌，以
      俗稱借屍還魂方式改造完成，由乙○○於96年2月10日取
      回該車輛供代步之用。
（二）乙○○另與陳彥琿基於故買贓物之犯意聯絡，先由陳彥琿
      收購來路不明之贓車，再交予乙○○拆解零件以販售牟利
      ，乙○○每拆解一輛車可獲得25,000元之代價。於96年2
      月初，陳彥琿向蕭錦莉（另由臺灣屏東地方法院檢察署檢
      察官偵查中）1次購買車牌號碼、所有人均不詳之皮姆威
      （BMW）廠牌318型、320型、E66型自用小客車共3輛贓車
      後，交由乙○○在陳彥琿所承租位於臺中市○○區○○路
      1段61巷154號旁之倉庫內，拆解車內零件後，再由陳彥琿
      變賣牟利。
（三）乙○○又與陳彥琿基於故買贓物之犯意聯絡，由陳彥琿於
      97年2月6日農曆過年向蕭錦莉、許清海（業經臺灣雲林地
      方法院以98年度易字第563號判決判處罪刑）購皮姆威廠
      牌320型自用小客車1輛（原屬「德利國際租車股份有限公
      司」所有，出租予楊國棟使用，原車牌號碼為8983-BB號
      ，於97年1月25日凌晨4時許遭許清海在臺北縣鶯歌鎮○○
      ○○○街42號前所竊取），及賓士廠牌S320型自用小客車
      1輛（原屬丙○○所有，原車牌號碼為6869-LE號，於97年
      1月12日下午2時30分許，遭許清海在臺北縣新店市○○○
      路66號地下1樓所竊取），交由乙○○運至上開倉庫停放
      ，擬拆解零件變賣；嗣為警於97年2月20日持搜索票至上
      址倉庫執行搜索，並扣得如附表所示之物，而悉上情。
二、案經內政部警政署保安警察第三總隊第二大隊移送臺灣臺南
    地方法院檢察署呈請臺灣高等法院檢察署檢察長令轉臺灣臺
    中地方法院檢察署呈請臺灣高等法院檢察署檢察長令轉臺灣
    臺東地方法院檢察署檢察官偵查起訴。
    理    由
一、據以論罪之證據名稱
（一）被告乙○○於警詢、偵查中、本院準備程序及審理時之供
      述。
（二）證人陳彥琿於本院審理時之結證。
（三）證人黃正、柯竣、許清海、鄧筱彤、蕭錦莉、證人即
      被害人甲○○、楊國棟於警詢及偵查中之證述。
（四）扣押物品目錄表、汽車買賣合約書、房屋租賃契約書、申
      起企業有限公司97年3月6日申鑑字第97030601號（號牌）
      鑑定報告、臺灣賓士股份有限公司97年3月19日（97）臺
      灣賓士法發字第97006號函、97年3月14日（97）臺灣賓士
      法發字第97007號函、鄧筱彤車牌號碼ZY-4818號車籍查詢
      資料、車牌號碼0123-PX號汽車新領牌照登記書、德利國
      際租車有限公司之車輛租賃契約、德利國際租車有限公司
      失車記錄、汽車肇事賠償給付結案同意書、失竊車輛尋回
      授權書、車牌號碼8383-BB號車籍查詢資料、被害人丙○
      ○之贓物認領保管單、車牌號碼6869-LE號車籍查詢資料
      、車牌號碼6869-LE號失車記錄、另案被告許清海之臺灣
      高等法院被告前案紀錄表、臺灣雲林地方法院98年度易字
      第563號判決。
（五）扣案如附表所示之物。
二、論罪科刑
（一）按收受贓物罪為贓物罪之概括規定，凡與贓物罪有關，不
      合於搬運、寄藏、故買、牙保贓物，而其物因他人財產犯
      罪已成立贓物之後，有所收受而取得持有者均屬之（最高
      法院，82年臺非第188號判決意旨足資參照）。次按共同正
      犯之成立，祇須具有犯意之聯絡及行為之分擔，既不問犯
      罪動原車機起於何人，亦不必每一階段犯行，均須參與，
      若在合同意思範圍內，相互利用他人之行為，以達其犯罪
      之目的，且分擔犯罪行為之一部，即應對於全部所發生之
      結果共同負責；再共同正犯犯意之聯絡並不限於事前有所
      謀議，即僅於行為當時有共同犯意之聯絡者，亦屬之，且
      其表示之方法，亦不以明示通謀為必要，即相互間有默示
      之合致，亦無不可（最高法院34年上字第862號判例及88
      年度臺上字第946號判決意旨可資參照）。查被告乙○○
      以6萬元代價委託證人黃正以同廠牌贓車之零件組裝、
      改造上開車牌號碼ZY-4818號自用小客車，該6萬元代價包
      括僱請證人黃正之費用及購買贓車零件之費用，業據被
      告供述綦詳，則被告犯罪事實（一）所為已非僅為收受贓
      物，而已合於故買贓物行為，是核被告所為，均係犯刑法
      第34 9條第2項故買贓物罪。公訴人認被告就犯罪事實（
      一）部分，係涉犯刑法第349條第1項收受贓物罪嫌，揆諸
      上開說明，即有未合，惟因二者基本社會事實同一，爰依
      法變更起訴法條。被告與另案被告陳彥琿間就上開犯行有
      犯意聯絡及行為分擔，均應論以共同正犯。被告與另案被
      告陳彥琿共同1次購買皮姆威廠牌318型、320型、E66型自
      用小客車等3輛贓車，及1次購買皮姆威廠牌320型自用小
      客車、賓士廠牌S320型自用小客車共2輛贓車，均係以1行
      為同時觸犯數罪名，為想像競合犯，應從一重處斷。其上
      開所犯3罪，犯意各別、行為互殊，應予分論併罰。又被
      告曾有如前所述之犯罪科刑及刑之執行情形，此有臺灣高
      等法院被告前案紀錄表在卷可稽，其於有期徒刑執行完畢
      後5年內，故意再犯本件有期徒刑以上之罪，為累犯，均
      應依刑法第47條第1項規定加重其刑（依95年7月1日生效
      施行之刑法第49條規定，依軍法而受裁判者，亦同有累犯
      加重其刑規定之適用）。爰審酌被告故意購買肇事毀損車
      輛取得堪用零件後，再以低價購買贓車及僱請他人以借屍
      還魂之方式組裝、改造贓車供自己代步使用；又與另案被
      告陳彥琿共同以收購贓車，再拆解零件變賣之方式牟利，
      不僅增加被害人回復財物之困難，亦助長竊盜犯行，所為
      自應予責難，兼衡其犯罪之動機、手段、家庭狀況、智識
      程度、犯後坦承犯行之態度等一切情狀，各量處主文所示
      之刑，並諭知易科罰金之折算標準，及定其應執行之刑。
（二）另公訴意旨雖以：被告明知皮姆威廠牌自用小客車2輛及
      賓士廠牌S320型自用小客車3輛均係竊盜得來之贓物，竟
      與陳彥琿共同基於故買贓物之犯意聯絡，由陳彥琿自96年
      2月起至97年1月止，以每部車16萬至17萬元之代價向蕭錦
      莉、許清海購入，交由被告運至上開倉庫拆解車內零件予
      以變賣。惟訊之被告堅決否認上揭犯罪事實，且檢察官未
      就上開車輛之車牌號碼、原所有人、失竊地點等節予以舉
      證，致無從證明上開車輛是否為贓物，則被告是否有故買
      贓物之情事，容有合理之懷疑。此外，復查無其他積極證
      據足認被告有公訴人所指之上揭犯行，雖被告上開辯解無
      積極證據可明確證明，惟既然本案全部積極證據均不足為
      不利於被告事實之認定，即應為有利於被告之認定，又公
      訴意旨認此部分與上揭有罪部分有接續犯之實質上一罪關
      係（見99年7月19日審判筆錄第12頁），爰不另為無罪之
      諭知。
（三）又被告犯罪事實（一）、犯罪事實（二）所為之犯罪時間
      均係在96年4月24日以前，且合於中華民國九十六年罪犯
      減刑條例第3條之減刑要件，乃均依同條例第2條第1項第3
      款規定，諭知減其宣告刑二分之一如主文所示，並各諭知
      易科罰金之折算標準。
（四）至扣案如附表編號43至45、48至50所示之物，雖係共同正
      犯陳彥琿所有供被告拆解、改造上開贓車所用之物，惟尚
      非供被告犯本案共同故買贓物罪所用之物。及如附表所示
      其他扣案物，除其中附表編號56所示自小客車所含車牌號
      碼ZY-4818號車牌2面、引擎、變速箱係證人鄧筱彤所有外
      ，其餘均屬盜竊而來之贓物，均非屬被告及共同正犯陳彥
      琿所有，故均不併予宣告沒收，附此敘明。
三、依刑事訴訟法第449條第2項、第3項、第300條，刑法第28條
    、第349條第2項、第47條第1項前段、第55條、第41條第1項
    前段、第51條第5款，刑法施行法第1之1條第1項、第2項前
    段，中華民國九十六年罪犯減刑條例第2條第1項第3款、第7
    條，逕以簡易判決處刑如主文。
中    華    民    國    99    年    8     月    27    日
                  刑事第三庭  法  官  陳鈺雯
附表
┌──┬────────────┬──┬──┐
│編號│品名                    │單位│數量│
├──┼────────────┼──┼──┤
│ 1  │賓士自小客車            │    │    │
│    │（車身號碼：B0000000A176│ 輛 │ 1  │
│    │303，原車牌號碼：6869-LE│    │    │
│    │號）                    │    │    │
├──┼────────────┼──┼──┤
│ 2  │皮姆威自小客車          │    │    │
│    │（車身號碼：AVA75050ND05│ 輛 │ 1  │
│    │405，原車牌號碼：8983-BB│    │    │
│    │號）                    │    │    │
├──┼────────────┼──┼──┤
│ 3  │BMW引擎                 │ 具 │ 2  │
├──┼────────────┼──┼──┤
│ 4  │BMW變速箱               │ 具 │ 1  │
├──┼────────────┼──┼──┤
│ 5  │賓士變速箱              │ 具 │ 1  │
├──┼────────────┼──┼──┤
│ 6  │賓士三腳架總成          │ 組 │ 1  │
├──┼────────────┼──┼──┤
│ 7  │BMW後保檢桿             │ 支 │ 1  │
├──┼────────────┼──┼──┤
│ 8  │賓士排氣管              │ 支 │ 1  │
├──┼────────────┼──┼──┤
│ 9  │BMW行車電腦             │ 部 │ 1  │
├──┼────────────┼──┼──┤
│ 10 │BMW電路控制盒           │ 個 │ 18 │
├──┼────────────┼──┼──┤
│ 11 │賓士ABS電腦             │ 部 │ 1  │
├──┼────────────┼──┼──┤
│ 12 │BMW GPS 電腦            │ 部 │ 2  │
├──┼────────────┼──┼──┤
│ 13 │BMW電動窗控制盒         │ 個 │ 2  │
├──┼────────────┼──┼──┤
│ 14 │ABS安全氣囊             │ 粒 │ 1  │
├──┼────────────┼──┼──┤
│ 15 │BMW冷煤儲存瓶           │ 個 │ 1  │
├──┼────────────┼──┼──┤
│ 16 │安全帶                  │ 條 │ 6  │
├──┼────────────┼──┼──┤
│ 17 │BMW車窗升降機           │ 臺 │ 1  │
├──┼────────────┼──┼──┤
│ 18 │BMW方向盤               │ 個 │ 1  │
├──┼────────────┼──┼──┤
│ 19 │賓士方向盤              │ 個 │ 1  │
├──┼────────────┼──┼──┤
│ 20 │BMW風箱                 │ 個 │ 1  │
├──┼────────────┼──┼──┤
│ 21 │BMW C 柱飾板            │ 個 │ 2  │
├──┼────────────┼──┼──┤
│ 22 │BMW ABS 幫甫            │ 個 │ 1  │
├──┼────────────┼──┼──┤
│ 23 │BMW 啟動馬達            │ 個 │ 1  │
├──┼────────────┼──┼──┤
│ 24 │BMW 車身線組            │ 組 │ 3  │
├──┼────────────┼──┼──┤
│ 25 │賓士右前門              │ 扇 │ 2  │
├──┼────────────┼──┼──┤
│ 26 │賓士右後門              │ 扇 │ 1  │
├──┼────────────┼──┼──┤
│ 27 │賓士左前門              │ 扇 │ 2  │
├──┼────────────┼──┼──┤
│ 28 │賓士左後門              │ 扇 │ 1  │
├──┼────────────┼──┼──┤
│ 29 │賓士行李箱後車蓋        │ 扇 │ 1  │
├──┼────────────┼──┼──┤
│ 30 │BMW行李箱後車蓋前       │ 組 │ 1  │
├──┼────────────┼──┼──┤
│ 31 │BMW左前門               │ 扇 │ 4  │
├──┼────────────┼──┼──┤
│ 32 │BMW左後門               │ 扇 │ 4  │
├──┼────────────┼──┼──┤
│ 33 │BMW右前門               │ 扇 │ 1  │
├──┼────────────┼──┼──┤
│ 34 │BMW右後門               │ 扇 │ 3  │
├──┼────────────┼──┼──┤
│ 35 │BMW排檔座               │ 組 │ 1  │
├──┼────────────┼──┼──┤
│ 36 │CO2切割器               │ 臺 │ 1  │
├──┼────────────┼──┼──┤
│ 37 │BMW天窗                 │ 個 │ 1  │
├──┼────────────┼──┼──┤
│ 38 │賓士後車座座墊          │ 個 │ 1  │
├──┼────────────┼──┼──┤
│ 39 │賓士後車燈              │ 組 │ 4  │
├──┼────────────┼──┼──┤
│ 40 │BMW後車燈               │ 組 │ 2  │
├──┼────────────┼──┼──┤
│ 41 │BMW雨刷機               │ 具 │ 1  │
├──┼────────────┼──┼──┤
│ 42 │賓士雨刷機              │ 具 │ 1  │
├──┼────────────┼──┼──┤
│ 43 │1586-GL車牌             │ 面 │ 2  │
├──┼────────────┼──┼──┤
│ 44 │2688-GA車牌             │ 面 │ 2  │
├──┼────────────┼──┼──┤
│ 45 │CS-0690車牌             │ 面 │ 2  │
├──┼────────────┼──┼──┤
│ 46 │BMW音響主機             │ 具 │ 2  │
├──┼────────────┼──┼──┤
│ 47 │BMW冷氣開關             │ 具 │ 1  │
├──┼────────────┼──┼──┤
│ 48 │套筒鈑手工具箱          │ 箱 │ 2  │
│    │(含套筒鈑手)            │    │    │
├──┼────────────┼──┼──┤
│ 49 │手控式升降機            │ 具 │ 2  │
├──┼────────────┼──┼──┤
│ 50 │千斤頂                  │ 具 │ 2  │
├──┼────────────┼──┼──┤
│ 51 │BMW後段車體             │ 具 │ 1  │
├──┼────────────┼──┼──┤
│ 52 │賓士後段車體            │ 具 │ 1  │
├──┼────────────┼──┼──┤
│ 53 │BMW引擎蓋               │ 片 │ 1  │
├──┼────────────┼──┼──┤
│ 54 │BMW車頂                 │ 片 │ 1  │
├──┼────────────┼──┼──┤
│ 55 │賓士車頂                │ 片 │ 1  │
├──┼────────────┼──┼──┤
│ 56 │馬自達黑色自小客車      │ 輛 │ 1  │
└──┴────────────┴──┴──┘
以上正本證明與原本無異。
如不服本判決應於收受本判決後10日內向本院提出上訴書狀（須
附繕本）。「切勿逕送上級法院」。
                              書記官  廖丁逸
中    華    民    國    99    年    8     月    27    日
附錄本案論罪科刑法條全文：
刑法第349條
收受贓物者，處3年以下有期徒刑、拘役或5百元以下罰金。
搬運、寄藏、故買贓物或為牙保者，處5年以下有期徒刑、拘役
或科或併科1千元以下罰金。
因贓物變得之財物，以贓物論。

司法院資訊處製作；財團法人民間司法改革基金會備份。
